臺灣高等法院臺中分院刑事判決
110年度上訴字第678號

上  訴  人  
即  被  告  鄒宗益


選任辯護人  張竫楡律師
選任辯護人  曾信嘉律師
上列上訴人因公共危險等案件，不服臺灣彰化地方法院109年度
訴字第841號中華民國110年1月28日第一審判決（起訴案號：臺
灣彰化地方檢察署109年度偵字第3077號），提起上訴，本院判
決如下：
    主  文
原判決關於鄒宗益部分撤銷。
鄒宗益犯妨害公眾往來安全罪，處有期徒刑貳月，如易科罰金，
以新臺幣壹仟元折算壹日。
    事  實
一、緣鄒宗益所有車牌號碼00-0000號自小客車之前擋風玻璃，
    於民國109年1月10日12時許，遭蕭旭呈持甩棍敲擊而破損，
    復遭蕭旭呈、林信良分別駕駛車牌號碼0000-00號、AQC-952
    3號自小客車，自同日13時18分許起至13時25分許止，沿彰
    化縣埤頭鄉斗苑西路、健安街等路段，以超速、逆向等方式
    追逐，嗣因警方介入攔查，蕭旭成、林信良始作罷(蕭旭呈
    、林信良所犯毀損、妨害公眾往來安全犯行，業經判處罪刑
    確定)。詎鄒宗益心有不甘，隨即駕駛車牌號碼00-0000號自
    小客車至林信良位於彰化縣○○鄉○○路000巷00○0號住處等候
    ，嗣林信良於同日14時許駕駛上開車牌號碼000-0000號自小
    客車返家時，見鄒宗益在場等候隨即駕車離去。鄒宗益見狀
    竟基於妨害公眾往來安全之犯意，駕車沿埤頭鄉新生路、斗
    苑東路、北斗鎮舊溪路1段，自後方緊追林信良，並於北斗
    鎮舊溪路1段時，駕車從左方超車，而與林信良所駕駛之車
    輛併排競駛，再以車輛推撞林信良之自小客車欲迫使其停車
    ，林信良見狀亦駕車推撞以為反擊，鄒宗益因而人車失控衝
    進路旁稻田。鄒宗益即以此非常態之危險駕駛方式，佔據路
    面達相當於壅塞道路之狀態，而致生公眾往來之危險。
二、案經彰化縣警察局北斗分局報告臺灣彰化地方檢察署檢察官
    偵查起訴。
    理  由
壹、證據能力之說明：
    本件認定事實所引用之卷內所有卷證資料（包含人證、物證
    、書證），並無證據證明係公務員違背法定程序所取得，與
    本案事實亦有自然之關連性，檢察官、上訴人即被告鄒宗益
    （以下稱被告）及辯護人於準備程序迄至本案言詞辯論終結
    ，均不爭執該等卷證之證據能力或曾提出關於證據能力之聲
    明異議，且卷內之傳聞書證，亦無刑事訴訟法第159條之4之
    顯有不可信之情況或其他不得作為證據之情形，本院認引為
    證據為適當，是依刑事訴訟法第159條之4、之5等規定，下
    述認定事實所引用之證據方法均有證據能力。
貳、認定犯罪事實所憑之證據及理由：
一、訊據被告固坦承駕車與林信良發生追逐，並人車失控衝進稻
    田等情，但否認有何妨害公眾往來安全之犯行，辯稱：其所
    有車輛之前擋風玻璃遭蕭旭呈損毀，為本案之被害人，主觀
    上並無妨害公眾往來安全之犯意等語。
二、經查：　　
　㈠被告於109年1月10日14時許起，駕車沿彰化縣埤頭鄉新生路
    、斗苑東路、北斗鎮舊溪路1段追逐林信良，於行經北斗鎮
    舊溪路1段時，自後方超車與林信良所駕駛車輛併行前進，
    並再推撞林信良所駕駛車輛等情，業據其坦認：「後來我擺
    脫蕭旭呈，我就跑去林信良家等，想要告訴林信良說車子是
    公司的，不要開出來亂使用，這樣會沒有工作，後來林信良
    看到我可能害怕，他就開車走了，我就在後面追他，我是想
    要把他攔下來，因為車子是公司的」、「（問：你去林信良
    家之後發生什麼事？）他看到我就跑了」、「（問：就怎麼
    跑？）就開車走了，變成我在後面追他，我追他的過程，因
    為我要超他車，就被他撞到田裡面」、「（問：你怎麼超他
    的車？是切到另外車道？）對，切到另外一個車道，才會被
    他撞到右側」、「（問：你要超他的車，是要把他的車攔下
    來？）對」等語（見偵卷第223頁，原審卷第258至259頁）
    ，並經證人林信良證述：「當下我右側都是路樹且有大排水
    溝，鄒宗益在我左側一直逼近並先撞擊我左側車身（駕駛座
    車門下方）意圖使我撞上路樹，我才將方向盤向左打回撞擊
    鄒宗益的車，結果鄒宗益右側前車輪與我車的左側前車輪發
    生碰撞，鄒宗益車輛才失控衝向田間」、「（問：他從左邊
    要超你的車，把你從右邊逼你下來，是這樣嗎？）算我們兩
    個平行，我輪子撞倒他，他就失控」（見偵卷第23頁，原審
    卷第286頁），暨有監視器翻拍照片、現場照片在卷可稽（
    見偵卷第57至99頁）。
　㈡按刑法第185條第1項之「以他法致生往來之危險」罪之「他
    法」，係指無關交通活動之侵害行為，或駕駛人非常態之交
    通活動，而造成與損壞、壅塞相類似，足以妨害公眾往來安
    全之行為。例如故意在路旁燒垃圾，引發濃煙，製造視覺障
    礙，汽、機車駕駛人糾合多眾併排競駛或高速飆車等，以該
    汽、機車作為妨害交通之工具，達到相當於壅塞、截斷、癱
    瘓道路，致他人無法安全往來之程度者，始克當之。查本案
    被告為迫使林信良停車，竟以併排競駛方式，佔據舊溪路1
    段道路路面，復又駕車衝撞林信良所駕駛車輛，顯已非法截
    占舊溪路1段路面供己作為攔阻林信良之用，足以喪失公路
    原有交通功能，主觀上具有類似壅塞道路，阻止他人安全通
    行之意圖，客觀上並已達壅塞道路，致他人無法安全往來之
    程度。是被告辯稱其為被害人，並無妨害公眾往來安全犯意
    等語，不足採信。
參、論罪之說明：　　
一、核被告所為，係犯刑法第185條第1項之妨害公眾往來安全罪
    。　　
二、被告前因毒品危害防制條例案件，經臺灣彰化地方法院107
    年度簡字第2224號判決判處有期徒刑5月確定，於108年3月2
    1日易科罰金執行完畢，有臺灣高等法院被告前案紀錄表在
    卷可稽。其受有期徒刑之執行完畢，5年以內故意再犯有期
    徒刑以上之罪，為累犯。然審酌被告前開構成累犯事由之案
    件係毒品危害防制條例案件，與本案所犯妨害公眾往來安全
    罪之犯罪型態、原因、侵害法益及社會危害程度迥異，罪質
    不同，難認被告對於前案所受刑之執行欠缺警惕，故認就被
    告本案所犯之罪無庸依刑法第47條第1項規定，加重最低本
    刑。
三、原審認被告犯行事證明確，予以論罪科刑，固非無見。惟被
    告就遭蕭旭呈、林信良駕車沿彰化縣埤頭鄉斗苑西路、健安
    街追逐部分，主觀上並無妨害公眾往來安全之犯意，客觀上
    亦未達於相當壅塞或損害道路之之程度，原審不察，遽認被
    告就此部分亦構成刑法第185條第1項罪名，自有不當（詳後
    肆所述）。被告否認犯罪提起上訴，雖無理由，但原判決既
    有上開可議之處，仍屬無可維持，應由本院就此部分予以撤
    銷改判。
四、爰審酌被告因不滿前遭林信良與蕭旭呈駕車追逐，而以併排
    競速、推撞等方式佔據道路危險駕駛，罔顧公眾交通往來之
    安全，法治觀念薄弱，且於犯罪後一味指責對方之不是而不
    思己過，犯後態度尚非良好，兼衡其自陳高職畢業、從事瀝
    青工作、未婚、無子女等一切情狀（見原審卷第293至294頁
    ），量處如主文第2項所示之刑，並諭知易科罰金之折算標
    準。
肆、不另為無罪諭知部分：
一、公訴意旨另以：被告於109年1月10日13時18分許起至13時25
    分許止，駕駛車牌號碼00-0000號自小客車，沿彰化縣埤頭
    鄉斗苑西路、健安街等路段，與蕭旭呈、林信良所駕駛之牌
    號碼9782-F9號、AQC-9523號自小客車競速追逐，因認被告
    此部分行為涉犯刑法第185條第1項之妨害公眾往來安全罪等
    語。
二、經查：被告係因所有駕駛車牌號碼00-0000號自小客車之前
    擋風玻璃遭蕭旭呈破壞在先，嗣又遭蕭旭呈、林信良駕車沿
    路追逐，進而於道路上以超速、闖紅燈等違規方式駕駛，其
    目的在於逃避蕭旭呈等人之追趕，因而違反交通規則，尚難
    認主觀上有以其行為致生公眾往來危險之故意。再者，刑法
    第185條第1項妨害公眾往來安全罪之行為態樣包含損壞、壅
    塞及他法。所稱「損壞」、「壅塞」均為例示規定。前者，
    指對本罪客體進行破壞，使其喪失效用之行為；後者，乃以
    有形障礙物遮斷或阻塞，使公眾人車無法或難以往來之行為
    ；至所謂之「他法」，斟酌本罪在於保護公共交通安全，而
    非交通路面，以防止公眾因損壞或壅塞路面，遭受生命、身
    體或財產上損失之立法目的，當係指無關交通活動之侵害行
    為，或駕駛人非常態之交通活動，而造成與損壞、壅塞相類
    似，足以妨害公眾往來安全之行為（最高法院110年度台上
    字第3556號判決參照），非謂「競速飆車」、「闖紅燈」之
    本身，即屬刑法第185條第1項所稱之「他法」。本案被告雖
    有於道路上競速追逐之不當駕駛行為，但其與蕭旭呈、林信
    良係一前一後快速通過各路段，時間上僅屬短暫，不具延續
    性，此有監視器翻拍照片在卷可稽（見偵卷第103頁以下）
    ，客觀上並未造成類似壅塞或截斷損害道路之具體危害，核
    與刑法第185條第1項所定要件不符。就此部分原應為被告無
    罪判決之諭知，然此部分與被告上開有罪部分，有實質上一
    罪之關係，爰不另為無罪之諭知。
據上論斷，應依刑事訴訟法第369條第1項前段、第364條、第299
條第1項前段，判決如主文。　　　　　　
本案經檢察官楊閔傑提起公訴，檢察官張慧瓊到庭執行職務。
中　　華　　民　　國　　110 　年　　9 　　月　　1 　　日
        　　刑事第六庭    審判長法　官  唐  光  義
　　　　　　　　　　　　　　    法　官  許  冰  芬
 　　　　　　　　　　　 　　　  法　官  鍾  貴  堯     
                     
以上正本證明與原本無異。     
如不服本判決應於收受送達後20日內向本院提出上訴書狀，其未
敘述上訴理由者，並得於提起上訴後20日內向本院補提理由書（
均須按他造當事人之人數附繕本）「切勿逕送上級法院」。因疫
情而遲誤不變期間，得向法院聲請回復原狀。

                                書記官  何  佳  錡

中　　華　　民　　國　　110 　年　　9 　　月　　1 　　日